【裁判字號】    99,司財管,45
【裁判日期】    990702
【裁判案由】    指定遺產管理人
【裁判全文】
臺灣士林地方法院民事裁定            99年度司財管字第45號
聲  請  人  財政部臺北市國稅局
法定代理人  庚○○
代  理  人  辛○○
            戊○○
聲請人聲請指定被繼承人甲○○之遺產管理人事件，本院裁定如
下：
    主  文
選任丙○○（男，民國○○年○月○○日生，身份證統一編號：
Ｚ000000000號）為被繼承人甲○○（男，民國○○年○○月○○日生，
身分證統一編號：Ｚ000000000號，生前籍設臺北市○○區○○街
1 段290 巷2 弄2 號3 樓，民國97年2 月14日死亡）之遺產管理
人。
准對被繼承人甲○○之大陸地區以外之繼承人為承認繼承之公示
催告。
被繼承人甲○○之大陸地區以外之繼承人，應自前項公示催告最
後登載新聞紙之日起壹年貳月內承認繼承。上述期限屆滿，無繼
承人承認繼承時，被繼承人甲○○之遺產，於清償債權並交付遺
贈物後，如有賸餘即歸屬國庫。
程序費用由被繼承人甲○○之遺產負擔。
    理  由
一、按繼承開始時，繼承人之有無不明，而無親屬會議或親屬會
    議未於1 個月內選定遺產管理人者，利害關係人得聲請法院
    選任遺產管理人，並由法院依公示催告程序，定6 個月以上
    之期限，公告繼承人，命其於期限內承認繼承，民法第1177
    條、第1178條第1 項、第2 項定有明文。
二、本件聲請意旨略以：被繼承人甲○○生前居住於臺北市○○
    區○○街1 段290 巷2 弄2 號3 樓，已於民國97年2 月14
    日死亡。因被繼承人欠繳遺產稅新臺幣（下同）37,595元尚
    未繳納，而其遺有存款、投資，惟因被繼承人之繼承人皆已
    拋棄繼承，亦未經親屬會議選定被繼承人之遺產管理人，致
    稅捐無法徵起，為保障稅捐計，爰依民法第1178條及非訟事
    件法第149 條規定，聲請選任被繼承人甲○○之遺產管理人
    等語，並提出財政部台北市國稅局欠稅總歸戶查詢情形表、
    繼承系統表、戶籍謄本、除戶戶籍謄本、遺產明細表、查詢
    回函等件為證。
三、經查，被繼承人甲○○確於97年2 月14日死亡，其繼承人均
    已拋棄繼承，且被繼承人甲○○之親屬亦未依上開期限選定
    遺產管理人，此業據聲請人提出查詢影本為證，並經本院依
    職權調閱97繼字第393 號拋棄繼承全案卷核閱無訛，堪信聲
    請人之主張為真實。聲請人為稅捐徵收機關，自有法律上之
    利害關係，故本件聲請人聲請選任被繼承人之遺產管理人以
    其權益，洵屬有據。
四、次查，被繼承人甲○○之內、外祖父母及父皆已死亡，而其
    現存之配偶己○○、子女丙○○、乙○○、丁○○、王昱喬
    、孫子女王奕皓、王姝雅、王祺鳳、王重鈞、施星余，母王
    吳灣、兄弟姊妹陳王菊、王素珠、王金財、王秋香及王慧玲
    皆已向法院聲明拋棄繼承，並經法院准予備查在案。本院審
    酌丙○○為被繼承人之長子，其雖已聲明拋棄繼承，惟考量
    其與被繼承人生前同住，與被繼承人之關係較他人為親密，
    對被繼承人生前財產及其債權、債務關係自較旁人清楚，就
    被繼承人之財產管理較為方便，且經詢問其意見，亦稱同意
    擔任（見本院99年6 月14日非訟事件筆錄）。是本院認應選
    任丙○○為被繼承人甲○○之遺產管理人，爰裁定如主文第
    1 項所示，並依法為承認繼承之公示催告。
五、依非訟事件法第157條規定，裁定如主文。
六、如不服本裁定，應於裁定送達後10日內，以書狀向本院提出
    抗告狀，並繳納抗告費新臺幣1,000 元。
中    華    民    國    99    年    7     月     2    日
                  家事庭司法事務官

司法院資訊處製作；財團法人民間司法改革基金會備份。
